臺灣嘉義地方法院民事裁定
111年度繼字第1033號
聲  請  人  高阿春  

            張一郎  
            張阿美  
            高美英  
上列聲請人聲明拋棄繼承事件，本院裁定如下：    
    主  文
一、本件拋棄繼承應予駁回。
二、程序費用由聲請人負擔。    
    理  由
一、聲請意旨略以：聲請人係被繼承人張錦雲之弟弟、妹妹，被
    繼承人於民國110年12月19日死亡，聲請人自願拋棄繼承，
    請准予備查等語。
二、繼承人得拋棄其繼承權；前項拋棄，應於知悉其得繼承之時
    起3個月內，以書面向法院為之，民法第1174條第1、2項定
    有明文。又遺產繼承人，除配偶外，依下列順序定之：一、
    直系血親卑親屬。二、父母。三、兄弟姊妹。四、祖父母，
    復為民法第1138條所明定。又前揭法條所謂「知悉其得繼承
    之時」，係指知悉被繼承人死亡及自己已依民法第1138條規
    定成為繼承人之時而言。經查：
（一）被繼承人張錦雲（女，43年9月15日生，身分證統一編號
      ：Z000000000號，生前住嘉義縣○○鄉○○村00鄰○○000號）
      於110年12月19日死亡，聲請人為張錦雲之弟弟、妹妹，
      為第三順序之繼承人，聲請人於111年7月26日具狀聲明拋
      棄繼承等部分，有本院收文戳章紀錄、聲明書、戶籍謄本
      、111年度繼字第803號民事裁定在卷可查，足認為真正。
（二）但聲請人前於111年4月19日向本院聲明拋棄繼承，經本院
      於111年4月25日以嘉院傑家慧111繼字第542號發函通知聲
      請人繳納聲請費用新臺幣（下同）1,000元，並補正釋明
      未於法定期間3個月內提出聲請之理由及相關證明文件，
      已分別依聲請狀所載地址即戶籍址送達聲請人，聲請人經
      合法通知後，均未遵期補正，本院於111年5月27日以111
      年度繼字第542號裁定駁回拋棄繼承在案（理由詳附表一
      ），而聲請人再於111年6月17日向本院聲明拋棄繼承，因
      聲請人未繳納聲請費及提出相關證明文件，經本院於111
      年7月6日以111年度繼字第803號裁定駁回拋棄繼承在案等
      部分，經調取上開卷宗核閱無誤，而聲請人於111年7月26
      日提出本件聲請時，既然仍是以相同事由提出聲請（本次
      的駁回理由，是以聲請人聲明拋棄繼承已逾3個月的期限
      為由駁回），應該要知道上開函文及裁定曾命其補正之資
      料，但聲請人仍未提出相關資料，尚難認其聲請符合法律
      規定。
（三）本件已是聲請人第3次聲明拋棄繼承，如果聲請人對本裁
      定仍然不服，希望能獲准予聲明拋棄繼承備查在案，則聲
      請人應循法定救濟途徑即抗告或是考慮聲請調查相關證據
      及傳喚證人，以利有證據可以供本院參酌，否則本件在未
      見其他新事證的情形下，聲請人一再重複提出聲請，卻又
      不循前開方式救濟，恐怕是徒勞沒有實益。如果聲請人需
      要相關的諮詢或幫助，可電詢或至如附表二所示尋求協助
      。
三、爰裁定如主文。
中　　華　　民　　國　　111 　年　　7 　　月　　28　　日
                  家事庭      法  官  王昌國   
以上正本係照原本作成。
如對本裁定抗告須於裁定送達後10日內向本院提出抗告狀。
中　　華　　民　　國　　111 　年　　7 　　月　　28　　日
                              書記官  陳喬琳
附表一：本院111年度繼字第542號部分裁定理由
（二）又被繼承人之第三順序繼承人除聲請人外，尚有一位弟弟張清水，其已向法院聲明拋棄繼承，經本院以111年度繼字第101號准予備查在案，亦經本院依職權調取上開卷宗核閱無誤，張清水於該案111年1月19日之聲請拋棄繼承權狀陳稱略以：聲請人前接獲嘉義基督教醫院電話通知，稱被繼承人於110年12月19日在院逝世，聲請人欲拋棄其繼承權，惟因其他繼承人無此拋棄意願，爰依法檢呈印鑑證明及繼承系統表，具狀聲明拋棄繼承權等語，且張清水於該案檢附之印鑑證明係於111年1月6日申請核發，顯見聲請人應係於111年1月6日前即已知悉被繼承人死亡及自己為繼承人之事實，拋棄繼承之3個月時間已開始起算。 （三）且經通知於5日內補正釋明未於法定期間3個月內提出聲請之理由及相關證明文件，已分別於111年4月28日送達聲請人高阿春、111年5月4日寄存送達聲請人張一郎、張阿美、高美英，迄未見其等說明，是聲請人既於被繼承人死亡時不久即知悉繼承之事實，卻遲至111年4月19日始聲明拋棄繼承一節，有聲請狀上本院收狀日期戳章可佐（見本院卷第7頁），顯然已逾3個月之期限，核與前開規定及說明不合，亦應予駁回。 
附表二：
（一）嘉義縣市政府於本院駐點的家事服務處【嘉義市○區○○○路000號（1樓），（00）0000000分機6176或6125，六、日休息】。 （二）向本院之訴訟輔導科詢問最近是否有律師提供到院的免費法律諮詢：（00）0000000，分機6146或6147，六、日休息。 （三）臺灣桃園地方法院訴訟輔導科，桃園市○○區○○路000號，(00)0000000轉11645、11646。 （四）臺灣花蓮地方法院訴訟輔導科，花蓮市○○路00號，(00)0000000轉240、241。 （五）財團法人法律扶助基金會（六、日休息） 　　⒈網址：https://www.laf.org.tw/index.php?action=home 　　⒉桃園分會，桃園市○○區○○路000號12樓，(00)0000000。 　　⒊嘉義分會，嘉義市○區○○路000號2樓，（00）0000000。 　　⒋花蓮分會，花蓮市○○路00○0號，(00)000-0000。